臺灣新北地方法院三重簡易庭民事判決
110年度重建簡字第89號
原      告  郭蔡炒
訴訟代理人  郭合紋
被      告  林甄容

被      告  王晴子(即林光雄之繼承人)

被      告  林嘉紜(即林光雄之繼承人)

被      告  林佳誼(即林光雄之繼承人)


上  一  人                        
訴訟代理人  劉曾光

上列當事人間請求修復漏水等事件，於民國111年8月19日言詞辯
論終結，本院判決如下：
     主  文
被告應將坐落新北市○○區○○街○○○號五樓房屋，依附件社團法人
新北市建築師公會中華民國111年7日5日新北市建師鑑字第278號
鑑定報告書中第6頁（三）1.所示之修復項目及施工方法予以修
復至不漏水程度。
被告應於繼承被繼承人林光雄之遺產範圍內連帶給付原告新臺幣
貳萬參仟參佰陸拾捌元。
原告其餘之訴駁回。
訴訟費用由被告於繼承被繼承人林光雄之遺產範圍內連帶負擔百
分之九十六，餘由原告負擔。
本判決原告勝訴部分得假執行。 
    事  實  及  理  由
一、按訴狀送達後，原告不得將原訴變更或追加他訴。但請求之
    基礎事實同一者，不在此限，民事訴訟法第255條第1項第2
    款定有明文。本件原告起訴時原聲明請求：被告林光雄、林
    甄容應修繕自家漏水。嗣原告於民國111年1月12日言詞辯論
    期日當庭追加林光雄之全體繼承人為被告，並於111年8月19
    日言詞辯論期日當庭撤回對林光雄之起訴，再變更及追加聲
    明請求：（一）如主文第1項所示。（二）被告應於繼承被
    繼承人林光雄之遺產範圍內連帶給付原告新臺幣（下同）28
    ,200元。核其訴之變更及追加前、後，請求之基礎事實均為
    被告公同共有坐落新北市○○區○○街00號5樓（下稱系爭5樓房
    屋即被繼承人林光雄所遺遺產）漏水致原告所有坐落新北市
    ○○區○○街00號4樓房屋（下稱系爭4樓房屋）受損之情形，二
    者同一。揆諸前揭規定，原告所為訴之變更、追加，應予准
    許。
二、本件被告林嘉紜、林佳誼經合法通知，前者始終未於言詞辯
    論期日到場，後者則未於最後言詞辯論期日到場，查無民事
    訴訟法第386條所列各款情事，應准原告之聲請，由其一造
    辯論而為判決，合先敘明。
三、原告起訴主張：兩造為公寓大廈上下樓層鄰居，即系爭4樓
    房屋為原告所有，系爭5樓房屋（係被繼承人林光雄所遺之
    遺產，由被告等共同繼承，未拋棄繼承）則為被告公同共有
    。嗣原告於110年間3月間發現系爭4樓房屋浴室、廚房及相
    鄰之臥室天花板等處有潮溼滲漏水等受損情形，原告即告知
    被告前來查看，然被告一直藉詞拖延，拒絕處理系爭4樓房
    屋漏水情形，原告乃提起本件訴訟，在訴訟中經聲請鈞院囑
    託社團法人新北市建築師公會（新北建築師公會）鑑定，鑑
    定結果認系爭4樓房屋浴室、廚房及相鄰之臥室天花板之漏
    水原因可歸責於被告，又系爭5樓房屋修復漏水之施工方法
    、修復項目如附件新北市建築師公會中華民國111年7日5日
    新北市建師鑑字第278號鑑定報告書（下稱系爭鑑定報告書
    ）中第6頁（三）1.所載，且修復原告所有系爭4樓房屋漏水
    所生損害之費用共28,200元。為此，爰依侵權行為等之法律
    關係，提起本件訴訟，並聲明請求：（一）如主文第1項所
    示。（二）被告應於繼承被繼承人林光雄之遺產範圍內連帶
    給付原告28,200元等事實。
四、被告林甄容、王晴子、林佳誼則均求為判決駁回原告之訴，
    並辯稱：房子目前仍未辦理繼承登記，原告反應漏水的時間
    很敏感，每次都是梅雨季節才講，洗澡的時候都卻都沒有講
    ，且原告房子也有老舊的問題，買房子的時候就有漏水問題
    等情。
五、原告主張兩造為公寓大廈上下樓層鄰居，即系爭4樓房屋為
    原告所有，系爭5樓房屋則為被繼承人林光雄所遺之遺產，
    由被告等共同繼承，而其於110年3月間發現系爭4樓房屋浴
    室、廚房及相鄰之臥室天花板等處有潮溼滲漏水等受損情形
    之事實，業據其提出棡鴻工程社估價合約書為證，並為被告
    所不爭執，且有本依職權查得之系爭4樓房屋、系爭5樓房屋
    登記謄本、戶籍資料在卷可稽，堪信為真實。
六、至於被告對於原告本件之請求，則以前揭情詞置辯。是以本
    件主要之爭執事項即為：「（一）造成原告所有系爭4樓房
    屋浴室、廚房及相鄰之臥室天花板漏水之原因為何？是否與
    直上樓層即系爭5樓房屋漏水有關？（二）原告主張被告應
    將系爭5樓房屋依附件新北市建築師公會系爭鑑定報告書中
    第6頁（三）1.所示之修復項目及施工方法予以修復至不漏
    水程度，是否有據？（三）原告主張被告應於繼承被繼承人
    林光雄之遺產範圍內連帶賠償修復系爭4樓房屋受損之費用2
    8,200元，是否有據？」茲分別論述如下。
七、關於「造成原告所有系爭4樓房屋浴室、廚房及相鄰之臥室
    天花板漏水之原因為何？是否與直上樓層即系爭5樓房屋漏
    水有關？」
（一）按各當事人就其所主張有利於己之事實，均應負舉證之責
      ，故一方已有適當之證明者，相對人欲否認其主張，即不
      得不更舉反證；又原告對於自己主張之事實已盡證明之責
      後，被告對其主張，如抗辯其不實並提出反對之主張者，
      則被告就其反對之主張，亦應負證明之責，此為舉證責任
      分擔之原則。
（二）本件原告就其所有系爭4樓房屋浴室、廚房及相鄰之臥室
      天花板等處因漏水造成損害之事實，業據其提出棡鴻工程
      社估價合約書為證，且聲請本院囑託新北建築師公會鑑定
      ，經本院就系爭4樓房屋浴室、廚房及相鄰之臥室天花板
      漏水之原因為何？是否與直上樓層即系爭5樓房屋漏水有
      關？及修復漏水之項目及方法等事項囑託該公會鑑定，就
      「漏水原因」之鑑定結論為：「九、鑑定分析及結果：..
      ..。（二）....：依據會勘現況及現場量測四樓天花板混
      泥土濕度、五樓水管壓力試驗、浴室地坪積水試驗及浴缸
      周邊、浴室門檻與廚房地坪發現裂缝，原有浴室地坪表面
      塗防水層已破損等結果研判，該4樓浴室、廚房及相鄰之
      臥室天花板漏水情形為由5樓冷、熱給水管漏水及浴室、
      廚房、陽台等地坪防水不良及地坪龜裂等原因造成滲漏等
      ，導致4樓相關頂板漏水。」等情，此有該公會出具之系
      爭鑑定報告書在卷可按。據此可知，系爭4樓房屋浴室、
      廚房及相鄰之臥室天花板漏水所生之損害，係因被告公同
      共有之系爭5樓房屋之冷、熱給水管漏水及浴室、廚房、
      陽台等地坪防水不良及地坪龜裂所造成。被告雖以上開情
      詞置辯，然原告反應漏水時間與本件初勘、會勘之時點無
      涉，且本院審酌系爭鑑定報告書係由具有建築師資格之鑑
      定人員，於現場勘驗後輔以專業知識判斷之結果，並與兩
      造間並無任何親誼仇怨關係，則其鑑定意見應屬可採；又
      縱令系爭4樓房屋老舊，惟其浴室、廚房及相鄰之臥室天
      花板之漏水損害，既為被告公同共有之系爭5樓房屋冷、
      熱給水管漏水及浴室、廚房、陽台等地坪防水不良及地坪
      龜裂所造成，被告仍應對原告因此所受之損害負賠償責任
      ，故被告所辯上情，不足採信。
八、關於「原告主張被告應將系爭5樓房屋依附件新北市建築師
    公會系爭鑑定報告書中第6頁（三）1.所示之修復項目及施
    工方法予以修復至不漏水程度，是否有據？」部分：
（一）按因故意或過失，不法侵害他人之權利者，負損害賠償責
      任；又按負損害賠償責任者，除法律另有規定或契約另有
      訂定外，應回復他方損害發生前之原狀，民法第184條第1
      項前段、第213條第1項分別定有明文。再按專有部分、約
      定專用部分之修繕、管理、維護，由各該區分所有權人或
      約定專用部分之使用人為之，並負擔其費用，公寓大廈管
      理條例第10條第1項亦定有明文。
（二）承前所述，本件原告所有系爭4樓房屋浴室、廚房及相鄰
      之臥室天花板因漏水所生損害之原因，既係因被告公同共
      有之系爭5樓房屋冷、熱給水管漏水及浴室、廚房、陽台
      等地坪防水不良及地坪龜裂所致，顯然可認被告對房屋專
      有部分未盡管理維修責任，則原告基於所有權遭受侵害為
      由，請求被告應將其公同共有之系爭5樓房屋漏水之原因
      予以修復，以回復原狀，自屬有據。又依系爭鑑定報告書
      之鑑定結果，被告所應為之修復項目及施工方法均如前開
      鑑定報告書中第6頁（三）1.所載，足見原告請求被告依
      該修復項目及施工方法將系爭5樓房屋修復至不漏水程度
      ，亦屬有據。
九、關於「原告主張被告應於繼承被繼承人林光雄之遺產範圍內
    連帶賠償修復系爭4樓房屋受損之費用28,200元，是否有據
    ？」部分：
（一）按因故意或過失，不法侵害他人之權利者，負損害賠償責
      任；又按負損害賠償責任者，除法律另有規定或契約另有
      訂定外，應回復他方損害發生前之原狀；第1項情形，債
      權人得請求支付回復原狀所必要之費用，以代回復原狀，
      民法第184條第1項前段、第213條第1項、第3項分別定有
      明文。
（二）本件原告所有系爭4樓房屋因漏水所生損害，既係因被告
      公同共有之系爭5樓房屋漏水所致，且其未盡管理維修責
      任，自應就原告系爭4樓房屋之損害，負過失侵權行為損
      害賠償責任，故原告主張被告應賠償原告系爭4樓房屋因
      漏水所受之損害，即屬有據。而查系爭4樓房屋漏水所需
      之必要修復費用共28,200元，亦經新北建築師公會鑑定屬
      實，有系爭鑑定報告書（修復費用估價單詳如附件七-2，
      附表二）在卷可徵，且本院認依系爭4樓房屋受損狀況，
      上開修復費用應屬合理必要，被告即應予以賠償。惟系爭
      4樓房屋回復原狀所須費用28,200元中之材料費、工資數
      額，依系爭鑑定報告書附件七-2、附表二修復費用估價單
      所載比例核算，分別為5,369元（材料費）、22,831元（
      工資），而材料費係以新材料更換受損之舊材料，其折舊
      部分非屬必要費用，應予以扣除。本院依行政院所頒「固
      定資產耐用年數表」及「固定資產折舊率表」之規定，可
      知房屋附屬設備（其他設備）之耐用年數為10年，依定率
      遞減法，其最後一年之折舊額，加歷年折舊累計額，其總
      和不得超過該資產成本原額10分之9之計算方法，因系爭4
      樓房屋建築完成日期為67年11月8日，此觀卷附建物登記
      謄本自明，而原告陳明係於110年3月間發現房屋受損，則
      上開房屋建築完成至發生漏水事故受損之日止，其附屬設
      備使用年數已逾10年，故原告就材料費部分得請求被告賠
      償之金額扣除折舊後之餘額為10分之1即537元（元以下四
      捨五入），其餘工資22,831元，無折舊之問題，被告應全
      額賠償，合計被告應賠償系爭4樓房屋回復原狀之必要費
      用為23,368元（計算式：537元＋22,831元＝23,368元）；
      原告逾此範圍之請求，即非有據。
十、綜上所述，原告依侵權行為等之法律關係，求為判決如主文
    第1項、2項所示，為有理由，應予准許；逾此部分之請求，
    則無理由，應予駁回。
十一、本判決原告勝訴部分，係適用簡易訴訟程序所為被告敗訴
      之判決，爰依職權宣告假執行。
中　　華　　民　　國　　111 　年　　8 　　月　　31　　日
                      法  官  趙義德
以上為正本係照原本作成。
如不服本判決，應於送達後20日內，向本院提出上訴狀並表明上
訴理由，如於本判決宣示後送達前提起上訴者，應於判決送達後
20日內補提上訴理由書（須附繕本）。
中　　華　　民　　國　　111 　年　　8 　　月　　31　　日
                      書記官  張裕昌